【裁判字號】    94,簡上,497
【裁判日期】    951017
【裁判案由】    恐嚇
【裁判全文】
臺灣高雄地方法院刑事判決             94年度簡上字第497號
上  訴  人  丙○○
上列上訴人因恐嚇案件，不服臺灣高雄地方法院高雄簡易庭94年
度簡字第1360號中華民國94年3 月21日第一審判決（聲請簡易判
決處刑案號：臺灣高雄地方法院檢察署94年度偵字第1563號），
提起上訴，本院判決如下：
    主  文
上訴駁回。
    事  實
一、丙○○前於民國 (下同)91 年間因妨害風化案件，經臺灣高
    雄少年法院91年度少連訴字第37號判決判處有期徒刑1 年8
    月確定，甫於93年8 月28日執行完畢，猶不知悔改，其明知
    將金融行庫帳戶之資料交付他人有可能作為不法用途，竟仍
    基於幫助之犯意，於93年10月間 (10月15日之前)某 日，於
    不詳處所，將其在高雄新田郵局所申辦之帳號第000000-0號
    帳戶之存摺、提款卡，交付某年籍不詳之成年人所組成之犯
    罪集團成員。嗣該集團成員取得前開帳戶存摺、提款卡後，
    即由一位姓名年籍不詳之成年男子於同年10月15日15時15分
    許，假冒係經營地下錢莊人員打電話予甲○○恐嚇稱：你先
    生向地下錢莊借20萬元不還，如不匯款還錢，便要撕票等語
    ，致甲○○心生畏懼，即依指示於同日15時43分58秒許，匯
    款20萬元至丙○○上開帳戶內，再於同日16時44分52秒許，
    匯款10萬元至戴恆敏（由警另案偵辦）設於華南銀行忠孝分
    行帳號第000000 00000000 號帳戶內。嗣前揭匯入丙○○上
    開帳戶之20萬元，旋於當日遭不詳姓名者分5 次提領10萬元
    ，甲○○始報警查悉上情。
二、案經高雄市政府警察局新興分局移送臺灣高雄地方法院檢察
    官聲請簡易判決處刑。
    理  由
一、訊據被告即上訴人丙○○固坦承上開帳戶為其所申辦之事實
    ，惟矢口否認有何犯行，辯稱：該帳戶存摺、提款卡放在機
    車置物箱內，於93年10月間，在高雄市○○區○○路16 號
    前被偷，因該帳戶很少使用，沒有報案，也沒有掛失，伊沒
    有將帳戶存摺及提款卡交付他人使用云云。經查：上揭事實
    ，業據告訴人甲○○於警詢時指述綦詳，並有匯款單影本1
    紙、被告丙○○於高雄新田郵局申辦之第000000-0號帳戶之
    開戶資料及交易明細1 份附卷可佐。復查，被告並非毫無社
    會經驗之人，其既知悉存摺已遺失，且為防止拾得或竊得其
    存摺等資料盜領其存款或做為不法使用，理當於發現後立即
    報警並向金融機構辦理掛失，惟被告於遺失後，竟置之不理
    ，顯與常情有違。再者，依我國一般金融交易習慣，存款戶
    辦理開設帳戶而一併申辦提款卡者，其於開戶行庫或郵局將
    可分別以帳戶存摺、印章或提款卡之方式提領帳戶內之金額
    ，然於其他非開戶行庫所屬金融機構欲提領該帳戶之款項者
    ，苟非持提款卡前往操作自動櫃員機即不得為之，而以操作
    自動櫃員機之方式提領現金者，除應使用正確之提款卡外，
    亦應一併輸入正確之提款卡密碼始得提領，衡以提款卡之密
    碼乃係由帳戶所有人自行設定，係極為私密之事，他人實無
    從知悉，是僅單純遺失帳戶存摺及提款卡，他人斷無輕易知
    悉提款卡密碼而使用上開帳戶作為匯、提款工具之可能。惟
    告訴人甲○○將20萬元款項匯入被告上開帳戶後，旋遭不詳
    姓名者以提款卡跨行提領10萬元，職是，苟非被告將該等帳
    戶存摺資料及提款卡密碼等交付他人輾轉供詐騙集團使用，
    該詐騙集團成員又如何得以輕易提領告訴人所匯入之款項，
    足徵被告上開帳戶並非遺失，而係提供予他人使用甚明，被
    告所辯要為卸責之詞，不足採信，其犯行洵堪認定。至被告
    於本院準備程序時請求調閱提領上開10萬元之自動提款機監
    視錄影帶乙節，經本院函詢中華郵政股份有限公司高雄郵局
    結果，上開5 筆提款之地點為台北富邦銀行海山分行自動提
    款機處，惟經台北富邦銀行海山分行查詢結果，因該自動提
    款機監視錄影帶已逾保存期限6 個月而無法提供，此有中華
    郵政股份有限公司高雄郵局94年10月4 日高營字第09420030
    57號函、台北富邦商業銀行海山分行94年11月2 日北富銀海
    山字第000051號函各1 份在卷可按，是此部分尚無從為有利
    於被告之認定，附此敘明。
二、按恐嚇取財之罪質，非不含有詐欺性，且恐嚇取財與詐欺，
    僅係取得財物之手段不同，而於圖得不法所有，以非法方法
    取得他人財物之點，兩者並無差異。又恐嚇手段，常以虛假
    之事實為內容，故有時亦不免含有詐欺之性質，倘含有詐欺
    性之恐嚇取財行為，足使人心生畏懼時，自應僅論以高度之
    恐嚇取財罪，殊無再適用詐欺取財罪之餘地，最高法院74年
    度台上字第681 號、84年度台上字第1993號判決可資參照。
三、按刑法於94年1 月7 日修正，同年2 月2 日公布，並於95年
    7 月1 日施行，而新修正刑法第2 條第1 項之規定，係規範
    行為後法律變更所生新舊法律比較適用之準據法，於新法施
    行後，應適用新法第2 條第1 項之規定，為「從舊從輕」之
    比較。且比較時應就罪刑有關之共犯、未遂犯、想像競合犯
    、牽連犯、連續犯、結合犯，以及累犯加重、自首減輕暨其
    他法定加減原因 (如身分加減)與 加減例等一切情形，綜其
    全部罪刑之結果而為比較，再適用有利於行為人之法律處斷
     (最高法院85年度台上字第757 號判決要旨、最高法院95
    年5 月23日95年第8 次刑事庭會議決議參照)。 茲比較新、
    舊法如下：
  (一)被告行為時，刑法第346 條第1 項所定之法定本刑，其中關
    於罰金部分，依罰金罰鍰提高標準條例第1 條前段規定，就
    其原定數額提高為10倍 (中華民國72年7 月27日司法院、行
    政院令發布，並自72年8 月1 日起施行：「依戡亂時期罰金
    罰鍰提高標準條例 (80年5 月6 日修正名稱為罰金罰鍰提高
    標準條例)第1條前段及第3 條規定將刑法定有罰金各條之罰
    金數額，均提高為10倍)。 及依現行法規所定貨幣單位折算
    新臺幣條例第2 條規定，以新臺幣元之3 倍計算，換言之，
    被告行為時之刑法第346 條第1 項之法定本刑，就罰金部分
    ，經折算為新臺幣後，為原定罰金數額之30倍；而被告行為
    後，依95年6 月14日公布之刑法施行法第1 條之1 規定，中
    華民國94年1 月7 日刑法修正施行後，刑法分則編所定罰金
    之貨幣單位為新臺幣 (第1 項)。94 年1 月7 日刑法修正時
    ，刑法分則編未修正之條文定有罰金者，自94年1 月7 日刑
    法修正施行後，就其數額提高為30倍。但自72年6 月26 日
    至94年1 月7 日新增或修正之條文，就其所定數額提高為3
    倍 (第2 項)。 查刑法第346 條第1 項自72年6 月26日至94
    年1 月7 日間並無修正，是依據前揭刑法施行法第1 條之1
    之規定，刑法第346 條第1 項之法定本刑，自95年7 月1日
    起，其罰金單位改為新臺幣，並就原訂數額提高為30倍，與
    刑法施行法第1 條之1 修訂前之數額並無不同。是本件無論
    適用行為時之刑法第346 條第1 項、罰金罰鍰提高標準條例
    第1 條前段 (提高為10倍)及 依現行法規所定貨幣單位折算
    新臺幣條例第2 條規定，或依裁判時之刑法第346 條第1項
    、刑法施行法第1 條之1 規定，該條法定本刑之罰金數額均
    相同。惟按，被告行為時之刑法第33條第5 款規定：罰金：
    一元以上。依前述現行法規所定貨幣單位折算新臺幣條例第
    2 條之規定，折算為新臺幣後，為三元以上；而被告行為後
    ，94 年1月7 日修正，同年2 月2 日公布，並於95年7 月1
    日施行之刑法第33條第5 款規定：罰金，新臺幣一千元以上
    ，以百元計算之。比較新、舊法之結果，95年7 月1 日修正
    前之刑法第346 條第1 項之法定刑，就罰金部分，其最低度
    為新臺幣三元，而95年7 月1 日修正後之刑法第346 條第1
    項之法定刑，就罰金部分，其最低度為新臺幣一千元，以修
    正前之刑法第346 條第1 項之規定較有利於被告。
  (二)另被告前於91年間因妨害風化案件，臺灣高雄少年法院91年
    度少連訴字第37號判決判處有期徒刑1 年8 月確定，於93年
    8 月28日執行完畢，此有臺灣高等法院被告前案紀錄表、臺
    灣高等法院在監在押全國紀錄表各1 份附卷足參，被告於5
    年以內再故意犯本件有期徒刑以上之罪，不論依修正前之刑
    法第47條，或修正後之刑法第47條第1 項之規定，均構成累
    犯，對被告而言，新修正之刑法第47條第1 項累犯規定，並
    無較為有利。
  (三)被告犯罪時之刑法第41條第1 項前段規定：「犯最重本刑為
    5 年以下有期徒刑以下之刑之罪，而受6 個月以下有期徒刑
    或拘役之宣告，因身體、教育、職業、家庭之關係或其他正
    當事由，執行顯有困難者，得以1 元以上3 元以下折算1日
    ，易科罰金。」，另依現行法規所定貨幣單位折算新臺幣條
    例第2 條規定，現行法規所定金額之貨幣為圓、銀元或元者
    ，以新臺幣元之3 倍計算，及依修正前罰金罰鍰提高標準條
    例第2 條（現已刪除）規定，依刑法第41條易科罰金者，就
    其原定數額提高為100 倍折算1 日，故被告行為時之易科罰
    金折算標準，得以銀元100 元以上300 元以下折算1 日，經
    折算為新臺幣後，應以新臺幣300 元以上900 元以下折算1
    日。惟95年7 月1 日修正公布施行之刑法第41條第1 項前段
    則規定：「犯最重本刑為5 年以下有期徒刑以下之刑之罪，
    而受6 個月以下有期徒刑或拘役之宣告者，得以新臺幣1000
    元、2000元或3000元折算1 日，易科罰金。」比較修正前後
    之易科罰金折算標準，以95年7 月1 日修正公布施行前之規
    定，較有利於被告。
  (四)綜合上述，就本案而言，比較新、舊法之結果，仍以被告行
    為時之刑法規定較有利於行為人，自應依刑法第2 條第1 項
    前段規定，一體適用修正前之刑法規定。
四、查被告丙○○係以幫助年籍姓名之某成年人恐嚇取財之意思
    而參與該罪構成要件以外之行為，核被告所為，係幫助犯刑
    法第346 條第1 項之恐嚇取財罪。被告幫助他人犯恐嚇取財
    罪，係屬幫助犯，爰依刑法第30條第2 項之規定減輕其刑。
    又被告前於91年間因妨害風化案件，臺灣高雄少年法院91年
    度少連訴字第37號判決判處有期徒刑1 年8 月確定，於93年
    8 月28日執行完畢，此有臺灣高等法院被告前案紀錄表、臺
    灣高等法院在監在押全國紀錄表各1 份附卷足參，被告於5
    年以內再犯本件有期徒刑以上之罪，應依修正前刑法第47條
    之規定，論以累犯，並與前開減輕部分，依法先加後減之。
五、原審依刑法第346 條第1 項、第30條第1 項前段、第2 項、
    第47條、第41條第1 項前段，罰金罰鍰提高標準條例第1條
    前段、第2 條規定，並審酌被告將郵局帳戶提供他人恐嚇取
    財使用，紊亂社會正常交易秩序，並使不法之徒藉此輕易詐
    取財物，檢警難以追查緝捕，被告所造成之危害自非輕微，
    當應受有相當程度之刑事非難，及其素行不佳，有臺灣高等
    法院被告前案紀錄表在卷可憑，且犯後否認犯行，毫無悔意
    等一切情狀，量處有期徒刑6 月，並諭知易科罰金之折算標
    準。雖原審未及比較新、舊法之有利不利，惟其係依據裁判
    當時有效之法律而適用，本院比較新、舊法之結果，亦認應
    適用行為時之法律，二者適用之法律並無不同，是以，本院
    認原審認事用法尚無不合，量刑亦稱妥適，自毋庸因原審判
    決後之上開法律變更而撤銷原審判決，被告猶以其沒有將帳
    戶存摺及提款卡交付他人使用等語為由，提起上訴，指摘原
    判決不當，為無理由，應予駁回。
六、末按，被告經合法傳喚無正當理由不到庭者，得不待其陳述
    ，逕行判決；對於簡易判決之上訴，亦準用上開規定；刑事
    訴訟法第371 條、第455 條之1 第3 項分別定有明文；本件
    被告經本院合法傳喚無正當理由不到庭，爰依上開條文規定
    ，不待其陳述逕行判決。
據上論斷，應依刑事訴訟法第455 條之1 第1 項、第3 項、第36
8 條、第371 條，判決如主文。
本案經檢察官乙○○到庭執行職務。
中    華    民    國    95    年    10    月    17    日
                       刑事第九庭 審判長法  官  王啟明
                                        法  官  謝梨敏
                                        法  官  陳建和
以上正本證明與原本無異。
本判決不得上訴。
中    華    民    國    95    年    10    月    17    日
                                        書記官  林姵妤
附錄法條：
中華民國刑法第346條
意圖為自己或第三人不法之所有，以恐嚇使人將本人或第三人之
物交付者，處6 月以上5 年以下有期徒刑，得併科1 千元以下罰
金。
以前項方法得財產上不法之利益，或使第三人得之者，亦同。
前二項之未遂犯罰之。


司法院資訊處製作；財團法人民間司法改革基金會備份。
